臺灣桃園地方法院民事判決　　　　　　　96年度訴字第1282號
原　　　告　甲○○
被　　　告　乙○○
上列當事人間請求損害賠償事件，原告以本院96年度交易字第
119 號過失致死等刑事案件提起附帶民事訴訟（96年度交附民字
第58號），經本院刑事庭於民國96年5 月11日裁定移送前來，本
院於民國96年10月29日言詞辯論終結，判決如下：
    主      文
被告應給付原告新臺幣參拾伍萬伍仟伍佰伍拾元，及自民國九十
六年六月六日起至清償日止，按週年利率百分之五計算之利息。
原告其餘之訴駁回。
訴訟費用由被告負擔十分之一，餘由原告負擔。
本判決第一項得假執行。
原告其餘假執行之聲請駁回。
　　事實及理由
壹、程序方面：
一、按訴狀送達後，不得將原訴變更或追加他訴，但擴張或減縮
    應受判決事項之聲明者，不在此限，民事訴訟法第255 條第
    1 項但書第3 款定有明文。本件原告起訴請求被告應給付原
    告：1.喪葬喪費新台幣 (下同)40 萬元，及自起訴狀繕本送
    達翌日起算之遲延利息。惟嗣具狀減縮喪葬費請求為273,07
    0 元，利息部分不變，核符前揭法條規定，應予准許。
二、被告經合法通知，未於言詞辯論期日到場，核無民事訴訟法
    第386 條各款所列情形，爰依原告之聲請，由其一造辯論而
    為判決。
貳、實體方面：
一、原告主張：被告明知於服用酒類物品後，不能安全駕駛時，
    不得駕駛動力交通工具，詎於民國95年11月22日晚間9 時許
    ，在桃園縣大園鄉○○村○○○○○路旁之如意小吃店內，飲
    用高樑酒約1 瓶，嗣於同日晚間11時許，酒後達不能安全駕
    駛程度之際，猶駕駛車牌號碼DR─7541號自用小客車、副駕
    駛座則搭載友人莊寶蓮離開上址，沿桃園縣大園鄉○○路，
    由竹圍往南崁方向行駛，於同日晚間11時20分許，行經上開
    三民路與航翔路口，因不勝酒力，理應注意汽車行駛時，駕
    駛人應注意車前狀況，並隨時採取必要之安全措施，而依當
    時情狀又無不能注意之情事，竟疏未注意及此，在完全未剎
    車之情形下，直接撞及當時同方向在前停等紅燈號誌，由方
    羽帆所駕駛搭載林恩瑞之車牌號碼4132─HE號自用小客車，
    致方羽帆受有背挫傷及頸部扭傷等傷害；林恩瑞受有頸部外
    傷及胸部挫傷等傷害；莊寶蓮則傷重送醫不治死亡，經警據
    報前往處理，並測得被告呼氣酒精濃度達每公升0.99毫克。
    原告為莊寶蓮之子，其因此受有如下之損失：(一)喪葬費273,
    070 元。(二)慰撫金300 萬元。以上合計3,273,070 元。原告
    爰依侵權行為之法律關係請求被告損害賠償及其法定遲延利
    息。並聲明：1.被告應給付原告3,273,07 0元，並自起訴狀
    繕本送達之翌日起至清償日止，按年息百分之5 計算之利息
    。2.願供擔保，請准宣告假執行。
二、被告未於言詞辯論期日到場，亦未提出書狀為任何聲明或陳
    述。
三、原告主張被告酒後駕車違規，撞傷其母莊寶蓮嗣經送醫仍因
    傷重不治死亡等情，業據其提出與其所述相符之台灣桃園地
    方法院檢察署96年偵字第2025號起訴書、本院96年交易字第
    119 號刑事判決等為證，而被告因上揭酒後不能安全駕駛及
    過失致死之犯罪事實，經本院分別判處有期徒刑3 月及1 年
    ，嗣並定執行刑1 年2 月，其後經上訴後分別減刑，並定執
    行刑為7 月確定在案，有台灣高等法院96年交上易字第227
    號刑事判決、台灣高等法院被告前案紀錄表各1 份在卷可稽
    ，而被告已於相當期間受合法通知，未於言詞辯論期日到場
    ，亦未提出書狀為任何聲明或陳述，依民事訴訟法第280 條
    第3 項規定，應視同自認。從而，原告之主張堪信為真正。
四、原告可請求被告賠償金額，究係若干？
  (一)喪葬費部分：
    原告主張其母親即被害人莊寶蓮因遭被告酒後駕車撞傷致死
    ，嗣其支出喪葬費273,070 等情，有其提出喪葬費收據等在
    卷可稽，經核上開費用，均屬必要之支出，應予准許。
  (二)非財產上損害部分：
    按不法侵害他人人格權，被害人受有非財產上損害，請求加
    害人賠償相當金額慰撫金時，法院對於慰撫金之量定，應斟
    酌實際加害情形，所造成影響、被害人痛苦之程度、兩造之
    身分地位經濟情形及其他各種狀況，以核定相當之數額，最
    高法院47年台上字第1221號、51年台上字223 號判例可資參
    照。本院審酌原告94、95年度並無所得資料，其名下財產有
    坐落於上興路77巷290 號之房屋1 棟及其坐落之基地，並有
    汽車1 輛；以上合計其財產總額共計1,449,900 元；而被告
    於95年度所得為219,600 元，其名下並無財產，有本院依職
    權調取兩造之稅務電子閘門財產所得調件明細表在卷可憑，
    本院審酌兩造之所得、財產、經濟地位，足認原告請求非財
    產上損害賠償300 萬元，尚屬過高，應核減為240 萬元為適
    當。
　(三)綜上，原告可請求之金額為喪葬費及慰撫金合計之數額，共
    計為2,673,070 元。其計算式為：（2,400,000 元＋273,07
    0 元)= 2,673,070 元。
  (四)與有過失部分：
    按民法第217 條第1 項、第3 規定：損害之發生或擴大，被
    害人與有過失者，法院得減輕賠償金額或免除之」；前2 項
    之規定，於被害人之代理人或使用人與有過失者，準用之。
    本件被告於上揭時、地酒後駕車，而被害人莊寶蓮搭乘其汽
    車，顯係藉駕駛人即被告而擴大其活動範圍，被告顯係被害
    人莊寶蓮之使用人。又原告 (就民法第192 條、第194 條)
    之請求權，雖非繼受於被害人莊寶蓮，然原告既係莊寶蓮之
    繼承人，因其死亡而有所請求，莊寶蓮明知被告飲酒後已不
    能安全駕駛，竟仍搭乘其車，顯然就「損害之發生」與有過
    失，依衡平之原則，自應有過失相抵之適用。本院審酌上情
    ，認被害人莊寶蓮因本件車禍而致死亡 (即損害之發生)，
    應負擔百分之30之過失責任，被告則應負百分之70之過失責
    任，爰依民法第217 條規定，酌減賠償金額。經酌減後原告
    僅得就損害金額百分之70向被告請求，經核計結果，原告可
    請求賠償金額為1, 87 1,14 9元 (2,673,070 元×70%=上開
    金額）。
  (五)末按，強制汽車責任保險法第32條規定，保險人依本法規定
    所為之保險給付，視為被保險人損害賠償金額之一部分，被
    保險人受賠償請求時，得扣除之。經查，原告已受領本件汽
    車強制責任保險金額共計1,515,599 元之事實，業經其提出
    台新國際商業銀行桃園分行存款簿為證，依上開法條規定，
    此筆保險金額應自原告可得請求之損害賠償金額內扣除，經
    扣除後，原告可請求之賠償金額為355,550 元（1,871,149
    元－1,515,59 9元= 上開金額）。
五、綜上，原告依侵權行為之法律關係，請求被告給付損害賠償
    金額共計355,550 元，並自 (附帶民事訴訟)起 訴狀繕本送
    達之翌日即96年6 月6 日起至清償日止，按年息百分之5 計
    算之利息，為有理由，應予准許，其逾此範圍請求，為無理
    由，應予駁回。
六、本件原告勝訴部分，因所命給付之金額未逾50萬元，應由本
    院依職權宣告假執行。至原告敗訴部分，其假執行之聲請，
    已失所附麗，自應駁回。
七、據上論結，本件原告之訴為一部有理由，一部無理由，依民
    事訴訟法第385 條第1 項前段、第79條、第389 條第1 項第
    5 款，判決如主文。
中　　華　　民　　國　　96　　年　　11　　月　　12　　日
                  民事第二庭        法  官  張金柱
以上正本證明與原本無異。
如不服本判決，應於送達後20日內，向本院提出上訴狀並表明上
訴理由，如於本判決宣示後送達前提起上訴者，應於判決送達後
10日內補提上訴理由書（須附繕本）。
中　　華　　民　　國　　96　　年　　11　　月　　15　　日
                                    書記官　黃珮娟
